臺灣基隆地方法院刑事判決　　　　　　 96年度簡上字第131號
上　訴　人　臺灣基隆地方法院檢察署檢察官
被　　　告　乙○○
上列上訴人因被告違反毒品危害防制條例案件，不服本院基隆簡
易庭96年度基簡字第698 號，中華民國96年6 月26日第一審簡易
判決（起訴案號：臺灣基隆地方法院檢察署96年度毒偵字第1037
號、1081號、）提起上訴暨移送併案審理（96年度毒偵字第1795
號、96年度偵字第3779號），本院管轄之第二審合議庭依通常審
判程序審理，並自為第一審判決如下：
    主  文
原判決撤銷。
乙○○施用第二級毒品，累犯，處有期徒刑柒月，扣案之第二級
毒品安非他命（毛重零點貳公克）、殘渣（量微無法秤重）併同
難以析離之分裝袋壹只、只，均沒收銷燬之；玻璃球連接塑膠
軟管貳組、吸管製藥鏟支，均沒收之。
    事  實
一、乙○○前因施用毒品案件，二度經送觀察、勒戒後，均認無
    繼續施用毒品之傾向，由臺灣基隆地方法院檢察署檢察官先
    後於民國88年11月22日、89年1 月24日，以89年度毒偵字第
    897 號、89年度毒偵字第126 號為不起訴處分確定，並分別
    於88年11月25日、89年1 月27日執行完畢釋放。又犯施用毒
    品案件，經裁定強制戒治（90年9 月1 日執行完畢釋放），
    並由上開檢察署檢察官提起公訴，經本院以89年度基簡字第
    620 號判決有期徒刑5 月確定；復因犯竊盜案件，經臺灣高
    等法院以90年度上易字第2044號判決判處有期徒刑1 年6 月
    確定，上開二案嗣經臺灣高等法院以90年度聲字第2536號裁
    定應執行有期徒刑1 年9 月確定，於91年10月31日假釋出監
    ，迨92年2 月16日假釋期滿未經撤銷，其未執行之刑，以已
    執行論。又再犯竊盜案件，經臺灣高等法院以93年度上易字
    第410 號判決有期徒刑1 年10月確定；另因於上開強制戒治
    執行完畢釋放5 年內犯施用毒品案件，經本院以93年度簡上
    字第143 號判決有期徒刑7 月確定，上開二案接續執行，於
    95年12月16日縮短刑期執行完畢。
二、乙○○不思戒除毒癮，猶基於反覆持續施用第二級毒品安非
    他命之犯意，自96年4 月19日凌晨1 時許起，至同年7 月8
    日某時止，在基隆市○○○路98號住處，以將安非他命置入
    玻璃球內火烤加熱產生煙霧而吸食之方式，多次施用第二級
    毒品安非他命，平均每日施用一次。嗣分別於：(一)96年4 月
    20日下午4 時許，為警因調查另案竊盜而通知到案製作筆錄
    ，並同意接受採尿；(二)96年5 月1 日下午1 時許，在基隆市
    ○○○路3 號廖國保（由檢察官另案偵辦）住處搜索查獲，
    並扣得其所有之第二級毒品安非他命殘渣袋3 只、玻璃球連
    接塑膠軟管1 組以及吸管製藥鏟1 支；(三)96年7 月7 日上午
    7 時16分許，在基隆市○○路128 號查獲；(四)96年7 月10日
    下午5 時55分許，在基隆市○○○路135 巷1 號前查獲，並
    扣得第二級毒品安非他命1 包（毛重0.2 公克）、玻璃球連
    接塑膠軟管1 組以及吸管製藥鏟2 支。經警四度採集其尿液
    送驗，結果均呈甲基安非他命陽性反應，而悉上情。
三、案經基隆市警察局第二分局、第四分局分別報告臺灣基隆地
    方法院檢察署檢察官偵查起訴，經本院改依簡易程序審理，
    嗣因檢察官提起上訴暨移請併案審理，經本院第二審合議庭
    依通常審判程序審理，並自為第一審判決。
    理  由
一、前揭事實業據被告乙○○於本院審理時坦承不諱，並有扣案
    之上開證物可憑。而被告為警四度所採集之尿液檢體，經送
    請檢驗，結果均呈甲基安非他命陽性反應，有臺灣尖端先進
    生技醫藥股份有限公司96年5 月2 日、96年5 月9 日、96年
    7 月20日濫用藥物檢驗報告計4 紙（96年7 月20日檢驗報告
    計2 紙）附卷可稽，足見被告自白施用第二級毒品安非他命
    之情節，與事實相符，應可採信。綜上所陳，本案事證明確
    ，被告犯行堪可認定，應依法論科。
二、論罪科刑
    (一)查安非他命係毒品危害防制條例所列管之第二級毒品，
        此為該條例第2 條第2 項第2 款所明定；又犯毒品危害
        防制條例第10條施用毒品之罪者，檢察官應聲請法院裁
        定，令被告入勒戒處所觀察、勒戒，經觀察、勒戒後，
        無繼續施用毒品之傾向者，應即釋放，並由檢察官為不
        起訴處分，有繼續施用毒品之傾向者，則由檢察官先聲
        請法院裁定令入戒治處所施以強制戒治，俟強制戒治期
        滿，再行釋放，並由檢察官為不起訴處分；而依前開規
        定觀察勒戒或強制戒治執行完畢釋放後，5 年內再犯施
        用毒品之罪者，檢察官應依法追訴，毒品危害防制條例
        第20條第1 項、第2 項、第23條第2 項分別定有明文。
    (二)又立法者針對特定刑罰規範之構成要件，已預設其本身
        係持續實行之複次行為，具備反覆、延續之行為特徵，
        故將之總括或擬制成一個構成要件之「集合犯」行為，
        因刑法評價上為構成要件之行為單數，應僅成立一罪。
        查毒品因具有成癮性、濫用性，故立法實務首重以刑事
        處遇方式戒斷行為人毒癮，若無法收其實效，始依法追
        訴處罰，故施用毒品本身具備反覆、延續之行為特徵，
        持續多次施用毒品始為此類犯罪之典型或常態，於刑法
        評價上，施用毒品應僅成立集合犯一罪。且自「刑事法
        若干犯罪行為態樣，本質上原具有反覆、延續實行之特
        徵，立法時既予特別歸類，定為犯罪構成要件之行為要
        素，則行為人基於概括之犯意，在密切接近之一定時、
        地持續實行之複次行為，倘依社會通念，於客觀上認為
        符合一個反覆、延續性之行為觀念者，於刑法評價上，
        即應僅成立一罪。學理上所稱『集合犯』之職業性、營
        業性或收集性等具有重複特質之犯罪均屬之，例如經營
        、從事業務、收集、販賣、製造、散布等行為概念者是
        （最高法院95年度臺上字第1079號判決意旨參照）」，
        亦可查悉我國終審機關採取相同立場。有關行為人多次
        施用毒品之犯罪，實務前均依修正前刑法第56條連續犯
        之規定論以一罪，並加重其刑，惟因上開連續犯規定業
        經修正刪除，並自95年7 月1 日施行，其中修正理由說
        明四並以：「至連續犯之規定廢除後，對於部分習慣犯
        ，例如竊盜、吸毒等犯罪，是否會因適用數罪併罰而使
        刑罰過重產生不合理之現象一節，在實務運用上應可參
        考德、日等國之經驗，委由學界及實務以補充解釋之方
        式，發展接續犯之概念，對於合乎接續犯或包括的一罪
        之情形，認為構成單一之犯罪，以限縮數罪併罰之範圍
        ，用以解決上述問題」等語，本院基於前述施用毒品構
        成要件之反覆實行特徵，並考量連續犯規定業經刪除之
        法律實然面暨修正刪除之立法理由，認為行為人如基於
        反覆實行之犯意，在密切接近之一定時、地，持續實行
        單次或複次之施用毒品行為，應僅成立集合犯一罪。至
        個案中如有積極事證（例如先後施用毒品之時間差距甚
        遠、其間曾在監在押等）顯示行為人上開反覆實行之犯
        意有所中斷，其後之施用毒品行為因屬另行起意之行為
        ，自應另論一罪，而與先前之施用毒品罪名併罰之，自
        不待言。
    (三)核被告所為，係犯毒品危害防制條例第10條第2 項之施
        用第二級毒品罪。被告持有第二級毒品安非他命之低度
        行為，應為施用毒品之高度行為所吸收，不另論罪。又
        被告先後多次施用第二級毒品安非他命之犯行，時間密
        切接近，顯係基於反覆持續實行之犯意，為集合犯，應
        依上開(二)之說明論以集合犯一罪。公訴意旨雖僅就被告
        於96年4 月19日起至同年月30日止之該段期間施用第二
        級毒品安非他命之犯行提起公訴，然未據起訴部分與已
        起訴部分既有如前述集合犯之實質上一罪關係，應為起
        訴效力所及，本院依法併予審理。查被告前曾受如事實
        欄所載有期徒刑之執行，此有臺灣高等法院被告前案紀
        錄表附卷可考，其於有期徒刑執行完畢後5 年以內，故
        意再犯本件最重本刑為有期徒刑以上之刑之罪，為累犯
        ，應加重其刑。
三、原審就被告論罪科刑，固非無見，惟針對被告於96年4 月30
    日之後迄同年7 月8 日止該段期間內施用第二級毒品安非他
    命犯行，未及併予審酌，容有未洽，故檢察官據以提起上訴
    ，為有理由，自應由本院予以撤銷改判。本院審酌被告犯罪
    之動機、吸食頻率甚高、曾有施用毒品之前科仍不知戒除，
    惟所犯之施用毒品犯行乃戕害自己身心健康，並未危及他人
    暨犯後坦承犯行之態度等一切情狀，量處如主文所示之刑。
四、末查，扣案白色結晶物（毛重0.2 公克），屬毒品危害防制
    條例所明定列管之第二級毒品安非他命，有基隆市警察局第
    四分局查獲涉嫌毒品危害防制條例毒品初步鑑驗報告單存卷
    可憑；又扣案結晶物殘渣（量微無法秤重），亦屬毒品危害
    防制條例所明定列管之第二級毒品安非他命，業經被告供承
    在卷，應各併同難以析離之分裝袋1 只、3 只，依毒品危害
    防制條例第18條第1 項前段之規定，宣告沒收銷燬之。另「
    吸食器」2 組實為玻璃球連接塑膠軟管製成之物，藥鏟3 支
    則為市售吸管裁剪製成之物，雖非專供施用毒品之器具，此
    業據本院當庭勘驗無訛（96年8 月21日審判筆錄參照），然
    屬被告所有供施用安非他命所用之物，業據被告供明無誤，
    爰依刑法第38條第1 項第2 款之規定宣告沒收。
五、按犯罪在中華民國96年4 月24日以前者，除本條例另有規定
    外，依下列規定減刑：一死刑減為無期徒刑；二無期徒刑減
    為有期徒刑20年；三有期徒刑、拘役或罰金，減其刑期或金
    額二分之一，96年7 月16日施行之中華民國96年罪犯減刑條
    例第2 條第1 項定有明文。又犯罪行為之一部或其犯罪結果
    在中華民國96年4 月25日以後，不得適用本條例減刑（參考
    司法院院解字第3540號解釋及最高法院70年臺非字第135 號
    判例），法院辦理96年減刑案件應行注意事項第11條亦有明
    文。本案被告於96年4 月25日之後仍有施用毒品之行為，詳
    如事實欄所載，依法不得適用前揭條例減刑，附此敘明。
六、又檢察官聲請以簡易判決處刑之案件，法院於審理後，認被
    告所犯之罪不合於刑事訴訟法第449 條所定得以簡易判決處
    刑之案件者，應適用通常程序審判之，刑事訴訟法第452 條
    、第451 條之1 第4 項但書分別定有明文。管轄第二審之地
    方法院合議庭受理簡易判決上訴案件，應依通常程序審理；
    其認案件有刑事訴訟法第452 條之情形者，應撤銷原判決，
    逕依通常程序為第一審判決（法院辦理刑事訴訟簡易程序案
    件應行注意事項第14條中段、後段參照）。查本案被告因施
    用第二級毒品案件，由臺灣基隆地方法院檢察署檢察官提起
    公訴，經本院改以簡易判決處刑程序判處有期徒刑6 月，嗣
    因檢察官認原審未及審酌其餘施用毒品犯行而提起上訴並移
    送併案審理，本院認應判處如主文所示有期徒刑7 月（量刑
    理由詳如前述），顯非得以簡易判決處刑之案件，揆諸上開
    說明，本院自應將原判決撤銷，逕依通常程序為第一審判決
    ，併此敘明。
據上論斷，應依刑事訴訟法第455 條之1 第1 項、第3 項、第
452 條、第369 條第1 項前段、第364 條、第299 條第1 項前段
，毒品危害防制條例第10條第2 項、第18條第1 項前段，刑法第
11條前段、第47條第1 項、第38條第1 項第2 款，判決如主文。
本案經檢察官甲○○到庭執行職務。
中　　華　　民　　國　　96　　年　　8 　　月　　31　　日
                  刑事第二庭審判長法  官  陳志祥
                                  法  官  邰婉玲
                                  法  官  楊皓清
以上正本證明與原本無異。
如不服本判決應於收受本判決後10日內向本院提出上訴書狀，其
未敘述上訴理由者，並得於提起上訴後10日內向本院補提理由書
狀（均須按他造當事人之人數附繕本。）「切勿逕送上級法院」
中　　華　　民　　國　　96　　年　　8 　　月　　31　　日
                                  書記官  盧鏡合
附錄論罪法條：
毒品危害防制條例第10條第2 項
施用第二級毒品者，處3 年以下有期徒刑。
